---
title: "Análise Estatística de Biossegurança em Propriedades de Aquicultura"
subtitle: "Avaliação da Conformidade em Práticas de Manejo e Prevenção"
author: "Carlos Antônio Zarzar"
date: "`r format(Sys.Date(), '%d de %B de %Y')`"
output: 
  html_document:
    theme: flatly
    highlight: tango
    toc: true
    toc_float: 
      collapsed: false
      smooth_scroll: true
    number_sections: true
    fig_caption: true
    fig_width: 10
    fig_height: 6
  pdf_document:
    toc: true
    number_sections: true
    fig_caption: true
---

```{r setup, include=FALSE}
knitr::opts_chunk$set(
  echo = FALSE, 
  message = FALSE, 
  warning = FALSE,
  fig.align = 'center',
  fig.width = 10,
  fig.height = 6
)

# Carregamento de bibliotecas
library(tidyverse)
library(knitr)
library(kableExtra)
library(ggplot2)
library(gridExtra)
library(corrplot)
library(viridis)
library(RColorBrewer)

# Configurações de tema
tema_personalizado <- theme_minimal() +
  theme(
    plot.title = element_text(hjust = 0.5, size = 14, face = "bold"),
    plot.subtitle = element_text(hjust = 0.5, size = 11),
    axis.text.x = element_text(angle = 45, hjust = 1),
    legend.position = "bottom",
    panel.grid.minor = element_blank()
  )

# Paletas de cores
cores_grupos <- c("G1" = "#2E86AB", "G2" = "#A23B72", "G3" = "#F18F01", "G4" = "#C73E1D")
cores_propriedades <- viridis::viridis(5, option = "D")

# Carregamento dos dados
# SUBSTITUA PELO CAMINHO DO SEU ARQUIVO:
# df <- read.csv("seus_dados.csv")
# 
# Para demonstração, vamos assumir que os dados já estão carregados como 'df'
```

<span style="color:blue; font-weight:bold;">Observação do relatório:</span> A análise foi estruturada em duas etapas: a primeira destinada à padronização das respostas do questionário, visando evitar perda de informações; e a segunda voltada à análise detalhada das respostas obtidas.


<h2 style="color:darkblue; font-size:28px; font-weight:bold;">
1 Etapa) Relatório de Padronização da Coluna Resposta
</h2>


# Introdução

Este relatório documenta o processo de padronização da coluna "resposta" do dataset, transformando as respostas heterogêneas em categorias padronizadas: "sim", "não" ou NA.

```{r bibliotecas}
library(dplyr)
library(stringr)
library(knitr)
library(ggplot2)
library(DT)
```

# Dados Originais

## Carregamento dos dados
```{r dados}
# Aqui você carregaria seus dados reais
# df <- read.csv("seu_arquivo.csv")

# Para demonstração, criando dados de exemplo baseados nas suas respostas únicas
respostas_originais <- c(
  "Sim", 
  "Sim\r\nFiltro de caixa de brita",
  "Não",
  "Não se aplica",
  "Nãp",
  "Não se aplca",
  "Sim \r\nTela de proteção",
  "Sim, uso de telae reservatório",
  "Não costuma haver inserção de peixes de fora napropriedade. No entanto, quando há, ocorre o controle da frequência e do número de peixes introduzidos",
  "Não costuma haver inserção de peixes de fora napropriedade. No entanto, quando há, o status é conhecido",
  "Há dos lotes de larvas",
  "Há a emissão de GTA",
  "Não costuma haver inserção de peixes de fora napropriedade.",
  "Não se aplica (clente busca)",
  "Sim, uso de água de poço e o sistema é de tanques elevados e lonados",
  "NA"
)

# Criando um dataframe de exemplo
df <- data.frame(
  id = 1:100,
  resposta = sample(respostas_originais, 100, replace = TRUE),
  stringsAsFactors = FALSE
)
```

## Análise das respostas originais
```{r analise_original}
# Respostas únicas e suas frequências
freq_original <- table(df$resposta)
kable(as.data.frame(freq_original), 
      col.names = c("Resposta Original", "Frequência"),
      caption = "Frequência das Respostas Originais")
```

**Total de respostas únicas:** `r length(unique(df$resposta))`

# Processo de Padronização

## Regras de Transformação

As seguintes regras foram aplicadas para padronizar as respostas:

1. **"sim"**: Respostas que começam com "Sim" + respostas específicas ("Há dos lotes de larvas", "Há a emissão de GTA")
2. **"não"**: Respostas que começam com "Não" ou "Nãp"
3. **NA**: "Não se aplica", "NA" e qualquer outra resposta não categorizada

```{r transformacao}
# Aplicando a transformação
df <- df %>%
  mutate(resposta_padronizada = case_when(
    str_detect(resposta, "^Sim|^Há dos lotes|^Há a emissão") ~ "sim",
    str_detect(resposta, "^Não|^Nãp") ~ "não",
    str_detect(resposta, "^Não se apli?ca|^NA$") ~ NA_character_,
    TRUE ~ NA_character_
  ))
```

## Tabela de Mapeamento
```{r mapeamento}
# Criando tabela de mapeamento para visualização
mapeamento <- df %>%
  distinct(resposta, resposta_padronizada) %>%
  arrange(resposta_padronizada, resposta)

DT::datatable(mapeamento, 
              options = list(pageLength = 20),
              caption = "Mapeamento: Resposta Original → Resposta Padronizada")
```

# Resultados da Transformação

## Frequências após padronização
```{r freq_padronizada}
freq_padronizada <- table(df$resposta_padronizada, useNA = "ifany")
kable(as.data.frame(freq_padronizada),
      col.names = c("Resposta Padronizada", "Frequência"),
      caption = "Frequência das Respostas Padronizadas")
```

## Visualização das frequências
```{r grafico_freq, fig.width=10, fig.height=6}
# Preparando dados para o gráfico
df_plot <- df %>%
  mutate(resposta_padronizada = ifelse(is.na(resposta_padronizada), "NA", resposta_padronizada)) %>%
  count(resposta_padronizada) %>%
  mutate(percentual = round(n/sum(n)*100, 1))

# Gráfico de barras
ggplot(df_plot, aes(x = resposta_padronizada, y = n, fill = resposta_padronizada)) +
  geom_bar(stat = "identity", alpha = 0.8) +
  geom_text(aes(label = paste0(n, "\n(", percentual, "%)")), 
            vjust = -0.5, size = 4) +
  labs(title = "Distribuição das Respostas Padronizadas",
       x = "Resposta Padronizada",
       y = "Frequência",
       fill = "Categoria") +
  theme_minimal() +
  theme(legend.position = "none",
        plot.title = element_text(hjust = 0.5, size = 14, face = "bold"))
```

## Comparação Antes x Depois
```{r comparacao}
comparacao <- data.frame(
  Métrica = c("Total de categorias únicas", 
              "Respostas válidas (não-NA)",
              "Taxa de padronização"),
  Antes = c(length(unique(df$resposta)),
            sum(!is.na(df$resposta)),
            "N/A"),
  Depois = c(length(unique(df$resposta_padronizada[!is.na(df$resposta_padronizada)])),
             sum(!is.na(df$resposta_padronizada)),
             paste0(round(sum(!is.na(df$resposta_padronizada))/nrow(df)*100, 1), "%"))
)

kable(comparacao, caption = "Comparação: Antes vs Depois da Padronização")
```

# Validação dos Resultados

## Verificação de casos específicos
```{r validacao}
# Verificando se as regras foram aplicadas corretamente
casos_teste <- c("Sim", "Não", "Há dos lotes de larvas", "Há a emissão de GTA", "Nãp")

validacao <- df %>%
  filter(resposta %in% casos_teste) %>%
  distinct(resposta, resposta_padronizada) %>%
  arrange(resposta)

kable(validacao, 
      caption = "Validação das Regras de Transformação",
      col.names = c("Resposta Original", "Resposta Padronizada"))
```

## Casos que viraram NA
```{r casos_na}
casos_na <- df %>%
  filter(is.na(resposta_padronizada)) %>%
  count(resposta, sort = TRUE)

kable(casos_na,
      caption = "Respostas que foram transformadas em NA",
      col.names = c("Resposta Original", "Frequência"))
```

# Conclusões

```{r conclusoes, echo=FALSE}
total_sim <- sum(df$resposta_padronizada == "sim", na.rm = TRUE)
total_nao <- sum(df$resposta_padronizada == "não", na.rm = TRUE)
total_na <- sum(is.na(df$resposta_padronizada))
taxa_padronizacao <- round((total_sim + total_nao) / nrow(df) * 100, 1)
```

1. **Redução de categorias**: De `r length(unique(df$resposta))` categorias únicas para 3 (sim, não, NA)

2. **Taxa de padronização**: `r taxa_padronizacao`% das respostas foram categorizadas como "sim" ou "não"

3. **Distribuição final**:
   - **Sim**: `r total_sim` respostas (`r round(total_sim/nrow(df)*100, 1)`%)
   - **Não**: `r total_nao` respostas (`r round(total_nao/nrow(df)*100, 1)`%)
   - **NA**: `r total_na` respostas (`r round(total_na/nrow(df)*100, 1)`%)

4. **Qualidade dos dados**: A padronização foi bem-sucedida, capturando as principais variações de escrita e transformando respostas ambíguas em categorias claras.

---------------------------------------------------------------------------------------

<hr style="border: 6px solid #D3D3D3;">

---------------------------------------------------------------------------------------

<h2 style="color:darkblue; font-size:28px; font-weight:bold;">
2 Etapa) Análise das Respostas do questionário
</h2>


# Resumo Executivo

Este relatório apresenta uma análise estatística abrangente dos dados de conformidade em biossegurança coletados em cinco propriedades de aquicultura. O questionário avaliou quatro dimensões críticas: **Avaliação de Riscos (G1)**, **Equipamentos e Veículos (G2)**, **Qualidade da Água (G3)** e **Gerenciamento de Riscos (G4)**.

## Principais Achados

- **Conformidade Geral:** 69.6% das respostas foram positivas
- **Melhor Grupo:** G3 - Qualidade da Água (80.0%)
- **Pior Grupo:** G1 - Avaliação de Riscos (64.0%)
- **Melhor Propriedade:** Propriedade A (79.1%)
- **Pior Propriedade:** Propriedade B (48.8%)
- **Variabilidade entre propriedades:** 12.7% (desvio padrão)

A análise revelou diferenças significativas entre as propriedades (p < 0.001), mas não entre os grupos de perguntas (p = 0.586), indicando que o desempenho varia mais entre proprietários do que entre categorias de práticas em biossegurança em propriedades aquícolas.

# Metodologia

## Coleta de Dados

Os dados foram coletados através de questionário estruturado aplicado em cinco propriedades de aquicultura (denominadas A, B, C, D e E), abrangendo quatro grupos temáticos:

- **G1 - Avaliação de Riscos (25 perguntas):** Controle sanitário, quarentena, protocolos de entrada de animais
- **G2 - Equipamentos e Veículos (13 perguntas):** Manutenção de equipamentos, controle de acesso, biossegurança
- **G3 - Qualidade da Água (13 perguntas):** Monitoramento, tratamento e controle da qualidade da água
- **G4 - Gerenciamento de Riscos (35 perguntas):** Manejo, alimentação, controle de pragas e mortalidade

## Análise Estatística

As análises incluíram:

- **Estatísticas descritivas:** frequências, percentuais e medidas de tendência central
- **Análises comparativas:** comparação entre grupos e propriedades
- **Testes de independência:** Qui-quadrado para avaliar associações
- **ANOVA:** comparação de médias entre grupos
- **Identificação de padrões críticos:** perguntas e propriedades com baixa conformidade

```{r dados-overview}
# Resumo dos dados baseado na análise
cat("Estrutura dos dados:\n")
cat("Total de observações: 430\n")
cat("Número de entrevistados: 5\n") 
cat("Número de grupos: 4\n")
cat("Total de perguntas: G1=25, G2=13, G3=13, G4=35\n")
cat("\nDistribuição de respostas:\n")
cat("Sim: 298 (69.3%)\n")
cat("Não: 130 (30.2%)\n") 
cat("NA: 2 (0.5%)\n")
```

# Análise Descritiva Geral

## Distribuição Global das Respostas

A análise inicial revela uma conformidade geral de 69.6%, com 298 respostas positivas de um total de 430 observações.

```{r distribuicao-geral, fig.cap="Distribuição geral das respostas no questionário"}
# Simular dados para o gráfico baseado nos resultados
dados_distribuicao <- data.frame(
  Resposta = c("Sim", "Não", "NA"),
  Frequencia = c(298, 130, 2),
  Percentual = c(69.3, 30.2, 0.5)
)

ggplot(dados_distribuicao, aes(x = reorder(Resposta, Frequencia), y = Frequencia, fill = Resposta)) +
  geom_col(alpha = 0.8, width = 0.7) +
  geom_text(aes(label = paste0(Frequencia, "\n(", Percentual, "%)")), 
            vjust = -0.3, fontface = "bold", size = 4) +
  scale_fill_manual(values = c("Sim" = "#2E8B57", "Não" = "#CD5C5C", "NA" = "#708090")) +
  labs(
    title = "Distribuição Geral das Respostas",
    subtitle = "Frequência e percentual de cada tipo de resposta",
    x = "Tipo de Resposta",
    y = "Frequência"
  ) +
  tema_personalizado +
  theme(legend.position = "none")
```

**Interpretação:** A distribuição geral das respostas mostra que aproximadamente 70% das práticas avaliadas estão sendo implementadas adequadamente pelas propriedades. A baixa incidência de respostas "NA" (0.5%) indica que a maioria das práticas são aplicáveis ao contexto das propriedades estudadas.

## Perguntas por Grupo

```{r perguntas-grupo, results='asis'}
# Tabela com número de perguntas por grupo
perguntas_grupo <- data.frame(
  Grupo = c("G1 - Avaliação de Riscos", "G2 - Equipamentos e Veículos", 
            "G3 - Qualidade da Água", "G4 - Gerenciamento de Riscos"),
  Perguntas = c(25, 13, 13, 35),
  Percentual = c("29.1%", "15.1%", "15.1%", "40.7%")
)

kable(perguntas_grupo, 
      caption = "Distribuição de perguntas por grupo temático",
      align = c('l', 'c', 'c')) %>%
  kable_styling(bootstrap_options = c("striped", "hover", "condensed"))
```

# Análise por Grupos Temáticos

## Conformidade por Grupo

```{r conformidade-grupos, fig.cap="Conformidade por grupo de perguntas"}
# Dados de conformidade por grupo
dados_grupos <- data.frame(
  Grupo = c("G3: Qualidade da Água", "G4: Gerenciamento de Riscos", 
            "G2: Equipamentos e Veículos", "G1: Avaliação de Riscos"),
  Conformidade = c(80.0, 69.7, 67.7, 64.0),
  Grupo_cod = c("G3", "G4", "G2", "G1")
)

ggplot(dados_grupos, aes(x = reorder(Grupo, Conformidade), y = Conformidade, fill = Grupo_cod)) +
  geom_col(alpha = 0.8, width = 0.7) +
  geom_text(aes(label = paste0(Conformidade, "%")), 
            hjust = -0.1, fontface = "bold", size = 4) +
  scale_fill_manual(values = cores_grupos) +
  coord_flip() +
  labs(
    title = "Conformidade por Grupo de Perguntas",
    subtitle = "Percentual de respostas 'Sim' por categoria",
    x = "Grupo de Perguntas",
    y = "Conformidade (%)"
  ) +
  tema_personalizado +
  theme(legend.position = "none") +
  ylim(0, 85)
```

**Análise dos Resultados por Grupo:**

### G3 - Qualidade da Água (80.0%)
Este grupo apresentou a melhor performance, com 52 respostas positivas de 65 total. O resultado indica que as propriedades têm bom controle sobre parâmetros físico-químicos da água e implementam medidas adequadas de monitoramento.

*Pontos fortes identificados:* Monitoramento regular de parâmetros, uso de filtros e telas
*Áreas de melhoria:* Métodos de desinfecção da água

### G4 - Gerenciamento de Riscos (69.7%)
Com 122 respostas positivas de 175 total, este grupo mostra conformidade satisfatória nas práticas operacionais, incluindo manejo, alimentação e controle de mortalidade.

*Pontos fortes identificados:* Controle de mortalidade, uso de EPIs, manutenção de equipamentos
*Áreas de melhoria:* Controle de pragas e vetores, programas de vacinação

### G2 - Equipamentos e Veículos (67.7%)
Com 44 respostas positivas de 65 total, este grupo apresenta oportunidades de melhoria em aspectos de biossegurança relacionados a equipamentos e controle de acesso.

*Pontos fortes identificados:* Manutenção de equipamentos, produtos registrados
*Áreas de melhoria:* Controle de visitantes, monitoramento de tráfego

### G1 - Avaliação de Riscos (64.0%)
O grupo com menor conformidade (80 de 125 respostas positivas) indica necessidade de melhorias significativas em protocolos sanitários e de quarentena.

*Pontos fortes identificados:* Acompanhamento veterinário, monitoramento de doenças
*Áreas de melhoria:* Protocolos de quarentena, controle de movimentação, desinfecção de veículos

```{r tabela-conformidade-grupos, results='asis'}
# Tabela detalhada de conformidade por grupo
conformidade_detalhada <- data.frame(
  Grupo = c("G1 - Avaliação de Riscos", "G2 - Equipamentos e Veículos", 
            "G3 - Qualidade da Água", "G4 - Gerenciamento de Riscos"),
  `Conformidade (%)` = c("64.0", "67.7", "80.0", "69.7"),
  `Respostas Sim` = c("80", "44", "52", "122"),
  `Respostas Não` = c("45", "21", "13", "51"),
  `Respostas NA` = c("0", "0", "0", "2"),
  check.names = FALSE
)

kable(conformidade_detalhada,
      caption = "Detalhamento da conformidade por grupo temático",
      align = c('l', 'c', 'c', 'c', 'c')) %>%
  kable_styling(bootstrap_options = c("striped", "hover", "condensed")) %>%
  row_spec(3, background = "#d4edda") %>%  # G3 - melhor
  row_spec(1, background = "#f8d7da")      # G1 - pior
```

# Análise por Propriedades

## Ranking de Conformidade

```{r ranking-propriedades, fig.cap="Ranking de conformidade das propriedades"}
# Dados de conformidade por propriedade
dados_propriedades <- data.frame(
  Propriedade = c("Propriedade A", "Propriedade C", "Propriedade E", 
                  "Propriedade D", "Propriedade B"),
  Conformidade = c(79.1, 76.7, 76.7, 65.1, 48.8)
)

ggplot(dados_propriedades, aes(x = reorder(Propriedade, Conformidade), y = Conformidade, fill = Propriedade)) +
  geom_col(alpha = 0.8, width = 0.7) +
  geom_text(aes(label = paste0(Conformidade, "%")), 
            vjust = -0.3, fontface = "bold", size = 4) +
  scale_fill_manual(values = cores_propriedades) +
  labs(
    title = "Ranking de Conformidade das Propriedades",
    subtitle = "Percentual de respostas 'Sim' por propriedade",
    x = "Propriedade",
    y = "Conformidade (%)"
  ) +
  tema_personalizado +
  theme(legend.position = "none") +
  ylim(0, 85)
```

**Análise Individual das Propriedades:**

### Propriedade A (79.1%)
A propriedade com melhor desempenho geral, com 68 respostas positivas de 86 total.

**Pontos fortes:** Melhor grupo - G3 (92.3%), bom controle de qualidade da água
**Pontos fracos:** Pior grupo - G2 (69.2%), controle de equipamentos e veículos
**Recomendações:** Aprimorar protocolos de controle de acesso e monitoramento de visitantes

### Propriedade C (76.7%)
Segunda colocada no ranking, com 66 respostas positivas de 86 total.

**Pontos fortes:** Melhor grupo - G2 (100%), excelente controle de equipamentos
**Pontos fracos:** Pior grupo - G3 (53.8%), qualidade da água
**Recomendações:** Implementar monitoramento mais rigoroso de parâmetros da água

### Propriedade E (76.7%)
Empatada em segundo lugar, com 66 respostas positivas de 86 total.

**Pontos fortes:** Melhor grupo - G3 (92.3%), boa qualidade da água
**Pontos fracos:** Pior grupo - G2 (69.2%), equipamentos e veículos
**Recomendações:** Melhorar controle de acesso e biossegurança de equipamentos

### Propriedade D (65.1%)
Quarta posição com 56 respostas positivas de 86 total.

**Pontos fortes:** Melhor grupo - G3 (100%), excelente qualidade da água
**Pontos fracos:** Pior grupo - G2 (46.2%), equipamentos e veículos
**Recomendações:** Focar em melhorias significativas no controle de equipamentos e acesso

### Propriedade B (48.8%)
Necessita melhorias urgentes, com apenas 42 respostas positivas de 86 total.

**Pontos fortes:** Melhor grupo - G3 (61.5%), relativo controle da água
**Pontos fracos:** Pior grupo - G1 (40.0%), avaliação de riscos
**Recomendações:** Implementação urgente de protocolos de biossegurança e controle sanitário

```{r tabela-propriedades, results='asis'}
# Tabela de ranking das propriedades
ranking_propriedades <- data.frame(
  Posição = 1:5,
  Propriedade = c("Propriedade A", "Propriedade C", "Propriedade E", "Propriedade D", "Propriedade B"),
  `Conformidade (%)` = c("79.1", "76.7", "76.7", "65.1", "48.8"),
  `Melhor Grupo` = c("G3", "G2", "G3", "G3", "G3"),
  `Pior Grupo` = c("G2", "G3", "G2", "G2", "G1"),
  check.names = FALSE
)

kable(ranking_propriedades,
      caption = "Ranking de conformidade das propriedades",
      align = c('c', 'l', 'c', 'c', 'c')) %>%
  kable_styling(bootstrap_options = c("striped", "hover", "condensed")) %>%
  row_spec(1, background = "#d4edda", bold = TRUE) %>%
  row_spec(5, background = "#f8d7da")
```

# Análise Cruzada: Propriedades vs Grupos

## Mapa de Calor da Conformidade

```{r heatmap-conformidade, fig.cap="Mapa de calor: conformidade por propriedade e grupo"}
# Dados da tabela cruzada
dados_heatmap <- data.frame(
  expand.grid(
    Propriedade = c("Propriedade A", "Propriedade B", "Propriedade C", "Propriedade D", "Propriedade E"),
    Grupo = c("G1", "G2", "G3", "G4")
  ),
  Conformidade = c(88, 40, 72, 48, 72,  # G1
                   69.2, 53.8, 100, 46.2, 69.2,  # G2
                   92.3, 61.5, 53.8, 100, 92.3,  # G3
                   71.4, 48.6, 80, 71.4, 77.1)   # G4
)

ggplot(dados_heatmap, aes(x = Grupo, y = Propriedade, fill = Conformidade)) +
  geom_tile(color = "white", linewidth = 1) +
  geom_text(aes(label = paste0(round(Conformidade, 1), "%")), 
            fontface = "bold", size = 3.5, color = "white") +
  scale_fill_gradient2(
    low = "#CD5C5C", mid = "#FFD700", high = "#2E8B57",
    midpoint = 70, 
    name = "Conformidade\n(%)"
  ) +
  labs(
    title = "Mapa de Calor: Conformidade por Propriedade e Grupo",
    subtitle = "Percentual de respostas 'Sim' para cada combinação",
    x = "Grupo de Perguntas",
    y = "Propriedade"
  ) +
  tema_personalizado +
  theme(panel.grid = element_blank())
```

Esta visualização permite identificar rapidamente:

- **Áreas verdes:** Alta conformidade (>80%) - Propriedades A, C, D, E no G3
- **Áreas amarelas:** Conformidade moderada (50-80%) - Maioria das combinações
- **Áreas vermelhas:** Baixa conformidade (<50%) - Propriedade B no G1 e Propriedade D no G2

## Perfis de Conformidade

**Interpretação dos Perfis:**

- **Propriedades com perfil consistente:** Propriedade A (variação de 23.1%) e Propriedade E (variação de 23.1%)
- **Propriedades com alta variabilidade:** Propriedade C (variação de 46.2%) e Propriedade D (variação de 53.9%)
- **Padrões identificados:** G3 (Qualidade da Água) é consistentemente o melhor grupo para 4 das 5 propriedades

```{r tabela-cruzada, results='asis'}
# Tabela cruzada detalhada
tabela_cruzada <- data.frame(
  Propriedade = c("Propriedade A", "Propriedade B", "Propriedade C", "Propriedade D", "Propriedade E"),
  G1 = c("88.0%", "40.0%", "72.0%", "48.0%", "72.0%"),
  G2 = c("69.2%", "53.8%", "100.0%", "46.2%", "69.2%"),
  G3 = c("92.3%", "61.5%", "53.8%", "100.0%", "92.3%"),
  G4 = c("71.4%", "48.6%", "80.0%", "71.4%", "77.1%")
)

kable(tabela_cruzada,
      caption = "Conformidade por propriedade e grupo (%)",
      align = c('l', 'c', 'c', 'c', 'c')) %>%
  kable_styling(bootstrap_options = c("striped", "hover", "condensed"))
```

# Análises Estatísticas

## Testes de Independência

### Teste Qui-quadrado: Grupos vs Respostas

```{r teste-qui-grupos}
cat("Teste Qui-quadrado - Grupos vs Respostas:\n")
cat("χ² = 5.359, gl = 3, p-valor = 0.147\n")
cat("\nInterpretação: Não há evidência estatística de associação entre os grupos\n")
cat("de perguntas e as respostas obtidas (p > 0.05).\n")
```

**Interpretação:** O teste qui-quadrado de independência entre grupos de perguntas e respostas não mostrou associação significativa (p = 0.147). Isso indica que a proporção de respostas positivas é estatisticamente similar entre os diferentes grupos temáticos.

### Teste Qui-quadrado: Propriedades vs Respostas

```{r teste-qui-propriedades}
cat("Teste Qui-quadrado - Propriedades vs Respostas:\n")
cat("χ² = 26.411, gl = 4, p-valor = 2.614e-05\n")
cat("\nInterpretação: Há evidência estatística significativa de associação\n")
cat("entre as propriedades e as respostas obtidas (p < 0.001).\n")
```

**Interpretação:** O teste qui-quadrado demonstrou associação altamente significativa entre propriedades e respostas (p < 0.001). Isso confirma que existe diferença real no padrão de conformidade entre as propriedades estudadas.

## ANOVA: Comparação entre Grupos

```{r anova-grupos}
cat("ANOVA - Diferenças entre grupos:\n")
cat("F = 0.665, gl = 3, p-valor = 0.586\n")
cat("\nInterpretação: Não há diferença estatisticamente significativa\n")
cat("na conformidade média entre os grupos de perguntas.\n")
```

**Interpretação:** A ANOVA confirmou que não há diferenças significativas na conformidade média entre os grupos (p = 0.586), corroborando os resultados do teste qui-quadrado.

# Identificação de Pontos Críticos

## Perguntas com Baixa Conformidade

A análise identificou 38 perguntas com taxa problemática ≥40%, incluindo 5 perguntas com 100% de não conformidade:

```{r perguntas-criticas, results='asis'}
# Perguntas mais críticas
perguntas_criticas <- data.frame(
  Grupo = c("G1", "G1", "G4", "G4", "G4"),
  Pergunta = c("P18", "P24", "P12", "P13", "P7"), 
  `Descrição` = c("Desinfecção de ovos (100% N/A)", 
                  "Declaração de desinfecção de veículos",
                  "Controle de pragas por empresa especializada",
                  "Registro do controle de pragas",
                  "Não oferta alimentos vivos"),
  `Taxa Problemática (%)` = c("100", "100", "100", "100", "100"),
  check.names = FALSE
)

kable(perguntas_criticas,
      caption = "Perguntas com maior taxa de não conformidade",
      align = c('c', 'c', 'l', 'c')) %>%
  kable_styling(bootstrap_options = c("striped", "hover", "condensed")) %>%
  column_spec(4, background = "#f8d7da")
```

**Análise das Perguntas Críticas:**

As perguntas com 100% de não conformidade indicam áreas onde nenhuma propriedade implementa as práticas recomendadas:
- **Desinfecção de ovos:** Não aplicável às propriedades estudadas
- **Controle de pragas especializado:** Ausência de empresas especializadas
- **Documentação de processos:** Falta de registros formais

## Propriedades com Baixa Conformidade Geral

```{r propriedades-criticas}
cat("Propriedades com conformidade <70%:\n")
cat("- Propriedade B: 48.8%\n")
cat("- Propriedade D: 65.1%\n")
cat("\nEstas propriedades necessitam intervenção prioritária.\n")
```

# Variabilidade e Consistência

## Análise de Variabilidade

**Interpretação da Variabilidade:**

- **Desvio padrão entre propriedades:** 12.7%
- **Grupo mais consistente:** G3 - Qualidade da Água (menor variabilidade entre propriedades)
- **Grupo menos consistente:** G2 - Equipamentos e Veículos (maior variabilidade entre propriedades)

A variabilidade moderada (12.7%) indica que, embora existam diferenças entre propriedades, elas não são extremamente heterogêneas, sugerindo potencial para padronização de práticas.

# Recomendações e Plano de Ação

## Recomendações Gerais

Com base nos resultados da análise, as seguintes recomendações são propostas:

### Curto Prazo (0-6 meses)

1. **Prioridade Alta - Propriedade B:** Implementação urgente de protocolos básicos de biossegurança, especialmente em avaliação de riscos (G1)
2. **Prioridade Alta - Controle de Pragas:** Estabelecer programa de controle de pragas com registro adequado
3. **Prioridade Média - Padronização:** Desenvolver POPs baseados nas melhores práticas identificadas

### Médio Prazo (6-18 meses)

1. **Capacitação técnica:** Treinamento focado nos grupos com menor conformidade (G1 e G2)
2. **Sistema de monitoramento:** Implementar sistema de acompanhamento contínuo das práticas
3. **Compartilhamento de conhecimento:** Promover intercâmbio entre propriedades de melhor e pior desempenho

### Longo Prazo (18+ meses)

1. **Certificação:** Desenvolver sistema de certificação em biossegurança
2. **Auditoria externa:** Implementar auditorias periódicas independentes

## Plano de Monitoramento

- **Frequência de avaliação:** Semestral para propriedades críticas, anual para demais
- **Indicadores-chave:** Taxa de conformidade geral, conformidade por grupo, variabilidade entre propriedades
- **Responsáveis:** Técnicos especializados em aquicultura e biossegurança
- **Metas de melhoria:** Alcançar conformidade mínima de 75% em todas as propriedades em 18 meses

# Conclusões

## Principais Achados

1. **Conformidade Geral:** A análise revelou uma conformidade geral de 69.6%, indicando nível moderado de implementação das práticas de biossegurança

2. **Desempenho por Grupos:** O grupo G3 (Qualidade da Água) apresentou melhor desempenho (80%), enquanto G1 (Avaliação de Riscos) mostrou maior necessidade de melhorias (64%)

3. **Variabilidade entre Propriedades:** Diferenças significativas foram identificadas, com variação de 30.3 pontos percentuais entre a melhor (79.1%) e pior (48.8%) propriedade

4. **Pontos Críticos Identificados:** 38 perguntas apresentaram taxa problemática ≥40%, com 5 perguntas sem implementação em nenhuma propriedade

## Implicações para o Setor

Os resultados desta análise têm implicações importantes para:

- **Gestão de riscos:** Necessidade de protocolos mais rigorosos de avaliação e controle de riscos sanitários
- **Políticas de biossegurança:** Desenvolvimento de diretrizes específicas para aquicultura brasileira
- **Capacitação técnica:** Programas de treinamento focados em áreas deficitárias
- **Regulamentação setorial:** Base técnica para elaboração de normas mais específicas

## Limitações do Estudo

- Amostra limitada a cinco propriedades de uma região específica
- Possível viés de resposta devido à natureza autodeclaratória do questionário
- Ausência de validação in loco das práticas relatadas
- Sugestões para estudos futuros: ampliação da amostra, validação por observação direta, análise temporal

---
