---
title: "Análise Estatística de Biossegurança em Propriedades de Aquicultura"
subtitle: "Avaliação da Conformidade em Práticas de Manejo e Prevenção"
author: "Sua Nome"
date: "`r format(Sys.Date(), '%d de %B de %Y')`"
output: 
  html_document:
    theme: flatly
    highlight: tango
    toc: true
    toc_float: 
      collapsed: false
      smooth_scroll: true
    number_sections: true
    fig_caption: true
    fig_width: 10
    fig_height: 6
  pdf_document:
    toc: true
    number_sections: true
    fig_caption: true
---

```{r setup, include=FALSE}
knitr::opts_chunk$set(
  echo = FALSE, 
  message = FALSE, 
  warning = FALSE,
  fig.align = 'center',
  fig.width = 10,
  fig.height = 6
)

# Carregamento de bibliotecas
library(tidyverse)
library(knitr)
library(kableExtra)
library(ggplot2)
library(gridExtra)
library(corrplot)
library(viridis)
library(RColorBrewer)

# Configurações de tema
tema_personalizado <- theme_minimal() +
  theme(
    plot.title = element_text(hjust = 0.5, size = 14, face = "bold"),
    plot.subtitle = element_text(hjust = 0.5, size = 11),
    axis.text.x = element_text(angle = 45, hjust = 1),
    legend.position = "bottom",
    panel.grid.minor = element_blank()
  )

# Paletas de cores
cores_grupos <- c("G1" = "#2E86AB", "G2" = "#A23B72", "G3" = "#F18F01", "G4" = "#C73E1D")
cores_propriedades <- viridis::viridis(5, option = "D")

# Carregamento dos dados
# SUBSTITUA PELO CAMINHO DO SEU ARQUIVO:
# df <- read.csv("seus_dados.csv")
# 
# Para demonstração, vamos assumir que os dados já estão carregados como 'df'
```

# Resumo Executivo

Este relatório apresenta uma análise estatística abrangente dos dados de conformidade em biossegurança coletados em cinco propriedades de aquicultura. O questionário avaliou quatro dimensões críticas: **Avaliação de Riscos (G1)**, **Equipamentos e Veículos (G2)**, **Qualidade da Água (G3)** e **Gerenciamento de Riscos (G4)**.

## Principais Achados

**[PREENCHA AQUI COM OS RESULTADOS PRINCIPAIS]**

- **Conformidade Geral:** XX% das respostas foram positivas
- **Melhor Grupo:** GX (XX%)
- **Pior Grupo:** GX (XX%)
- **Melhor Propriedade:** Propriedade X (XX%)
- **Pior Propriedade:** Propriedade X (XX%)
- **Variabilidade entre propriedades:** XX% (desvio padrão)

# Metodologia

## Coleta de Dados

Os dados foram coletados através de questionário estruturado aplicado em cinco propriedades de aquicultura (denominadas A, B, C, D e E), abrangendo quatro grupos temáticos:

- **G1 - Avaliação de Riscos (25 perguntas):** Controle sanitário, quarentena, protocolos de entrada de animais
- **G2 - Equipamentos e Veículos (13 perguntas):** Manutenção de equipamentos, controle de acesso, biossegurança
- **G3 - Qualidade da Água (13 perguntas):** Monitoramento, tratamento e controle da qualidade da água
- **G4 - Gerenciamento de Riscos (34 perguntas):** Manejo, alimentação, controle de pragas e mortalidade

## Análise Estatística

As análises incluíram:

- **Estatísticas descritivas:** frequências, percentuais e medidas de tendência central
- **Análises comparativas:** comparação entre grupos e propriedades
- **Testes de independência:** Qui-quadrado para avaliar associações
- **ANOVA:** comparação de médias entre grupos
- **Identificação de padrões críticos:** perguntas e propriedades com baixa conformidade

```{r dados-overview}
# Verificação da estrutura dos dados
cat("Estrutura dos dados:\n")
# str(df)
cat("[SUBSTITUA PELOS SEUS DADOS]\n")

# Resumo básico
cat("\nResumo dos dados:\n")
cat("Total de observações: [XXX]\n")
cat("Número de entrevistados: [5]\n") 
cat("Número de grupos: [4]\n")
cat("Total de perguntas: G1=25, G2=13, G3=13, G4=34\n")
```

# Análise Descritiva Geral

## Distribuição Global das Respostas

A análise inicial revela a distribuição geral das respostas across todas as propriedades e grupos de perguntas.

```{r distribuicao-geral}
# Gráfico de distribuição geral
# [CÓDIGO PARA CRIAR O GRÁFICO]

# Tabela de distribuição
cat("Distribuição de Respostas:\n")
cat("Sim: XXX (XX%)\n")
cat("Não: XXX (XX%)\n") 
cat("NA: XXX (XX%)\n")
```

**Interpretação:** A distribuição geral das respostas indica [PREENCHA COM INTERPRETAÇÃO]. Um percentual elevado de respostas "Sim" sugere boa conformidade geral, enquanto a presença de "NA" pode indicar práticas não aplicáveis ou ausência de informação.

## Perguntas por Grupo

```{r perguntas-grupo, results='asis'}
# Tabela com número de perguntas por grupo
perguntas_grupo <- data.frame(
  Grupo = c("G1 - Avaliação de Riscos", "G2 - Equipamentos e Veículos", 
            "G3 - Qualidade da Água", "G4 - Gerenciamento de Riscos"),
  Perguntas = c(25, 13, 13, 34),
  Percentual = c("29.4%", "15.3%", "15.3%", "40.0%")
)

kable(perguntas_grupo, 
      caption = "Distribuição de perguntas por grupo temático",
      align = c('l', 'c', 'c')) %>%
  kable_styling(bootstrap_options = c("striped", "hover", "condensed"))
```

# Análise por Grupos Temáticos

## Conformidade por Grupo

```{r conformidade-grupos}
# Gráfico de conformidade por grupo
# [CÓDIGO PARA CRIAR O GRÁFICO]
```

**Análise dos Resultados por Grupo:**

### G1 - Avaliação de Riscos (XX%)
**[PREENCHA COM OS RESULTADOS]**

Este grupo avalia práticas fundamentais de controle sanitário, incluindo restrição de movimentação, acompanhamento veterinário, monitoramento de doenças e protocolos de quarentena. 

*Pontos fortes identificados:* [LISTE OS PONTOS]
*Áreas de melhoria:* [LISTE AS ÁREAS]

### G2 - Equipamentos e Veículos (XX%)
**[PREENCHA COM OS RESULTADOS]**

Engloba manutenção de equipamentos, controle de acesso e medidas de biossegurança para visitantes e veículos.

*Pontos fortes identificados:* [LISTE OS PONTOS]
*Áreas de melhoria:* [LISTE AS ÁREAS]

### G3 - Qualidade da Água (XX%)
**[PREENCHA COM OS RESULTADOS]**

Foca no monitoramento e controle da qualidade da água, incluindo parâmetros físico-químicos e medidas de desinfecção.

*Pontos fortes identificados:* [LISTE OS PONTOS]
*Áreas de melhoria:* [LISTE AS ÁREAS]

### G4 - Gerenciamento de Riscos (XX%)
**[PREENCHA COM OS RESULTADOS]**

Abrange aspectos operacionais como manejo, alimentação, controle de pragas, mortalidade e procedimentos de manutenção.

*Pontos fortes identificados:* [LISTE OS PONTOS]
*Áreas de melhoria:* [LISTE AS ÁREAS]

```{r tabela-conformidade-grupos, results='asis'}
# Tabela detalhada de conformidade por grupo
conformidade_detalhada <- data.frame(
  Grupo = c("G1 - Avaliação de Riscos", "G2 - Equipamentos e Veículos", 
            "G3 - Qualidade da Água", "G4 - Gerenciamento de Riscos"),
  `Conformidade (%)` = c("XX", "XX", "XX", "XX"),
  `Respostas Sim` = c("XX", "XX", "XX", "XX"),
  `Respostas Não` = c("XX", "XX", "XX", "XX"),
  `Respostas NA` = c("XX", "XX", "XX", "XX"),
  check.names = FALSE
)

kable(conformidade_detalhada,
      caption = "Detalhamento da conformidade por grupo temático",
      align = c('l', 'c', 'c', 'c', 'c')) %>%
  kable_styling(bootstrap_options = c("striped", "hover", "condensed")) %>%
  row_spec(which.max(as.numeric(gsub("XX", "0", conformidade_detalhada$`Conformidade (%)`[1:4]))), 
           background = "#d4edda") %>%
  row_spec(which.min(as.numeric(gsub("XX", "0", conformidade_detalhada$`Conformidade (%)`[1:4]))), 
           background = "#f8d7da")
```

# Análise por Propriedades

## Ranking de Conformidade

```{r ranking-propriedades}
# Gráfico de ranking das propriedades
# [CÓDIGO PARA CRIAR O GRÁFICO]
```

**Análise Individual das Propriedades:**

### Propriedade A (XX%)
**[PREENCHA COM ANÁLISE ESPECÍFICA]**

**Pontos fortes:** [LISTE]
**Pontos fracos:** [LISTE]
**Recomendações:** [LISTE]

### Propriedade B (XX%)
**[PREENCHA COM ANÁLISE ESPECÍFICA]**

**Pontos fortes:** [LISTE]
**Pontos fracos:** [LISTE]
**Recomendações:** [LISTE]

### Propriedade C (XX%)
**[PREENCHA COM ANÁLISE ESPECÍFICA]**

**Pontos fortes:** [LISTE]
**Pontos fracos:** [LISTE]
**Recomendações:** [LISTE]

### Propriedade D (XX%)
**[PREENCHA COM ANÁLISE ESPECÍFICA]**

**Pontos fortes:** [LISTE]
**Pontos fracos:** [LISTE]
**Recomendações:** [LISTE]

### Propriedade E (XX%)
**[PREENCHA COM ANÁLISE ESPECÍFICA]**

**Pontos fortes:** [LISTE]
**Pontos fracos:** [LISTE]
**Recomendações:** [LISTE]

```{r tabela-propriedades, results='asis'}
# Tabela de ranking das propriedades
ranking_propriedades <- data.frame(
  Posição = 1:5,
  Propriedade = c("Propriedade X", "Propriedade Y", "Propriedade Z", "Propriedade W", "Propriedade K"),
  `Conformidade (%)` = c("XX", "XX", "XX", "XX", "XX"),
  `Melhor Grupo` = c("GX", "GX", "GX", "GX", "GX"),
  `Pior Grupo` = c("GX", "GX", "GX", "GX", "GX"),
  check.names = FALSE
)

kable(ranking_propriedades,
      caption = "Ranking de conformidade das propriedades",
      align = c('c', 'l', 'c', 'c', 'c')) %>%
  kable_styling(bootstrap_options = c("striped", "hover", "condensed")) %>%
  row_spec(1, background = "#d4edda", bold = TRUE) %>%
  row_spec(5, background = "#f8d7da")
```

# Análise Cruzada: Propriedades vs Grupos

## Mapa de Calor da Conformidade

```{r heatmap-conformidade}
# Heatmap mostrando conformidade por propriedade e grupo
# [CÓDIGO PARA CRIAR O GRÁFICO]
```

Esta visualização permite identificar rapidamente:

- **Áreas verdes:** Alta conformidade (>80%)
- **Áreas amarelas:** Conformidade moderada (50-80%)  
- **Áreas vermelhas:** Baixa conformidade (<50%)

## Perfis de Conformidade

```{r perfis-conformidade}
# Gráfico de linhas mostrando perfil de cada propriedade
# [CÓDIGO PARA CRIAR O GRÁFICO]
```

**Interpretação dos Perfis:**

**[PREENCHA COM INTERPRETAÇÕES ESPECÍFICAS]**

- **Propriedades com perfil consistente:** [LISTE]
- **Propriedades com alta variabilidade:** [LISTE]
- **Padrões identificados:** [DESCREVA]

```{r tabela-cruzada, results='asis'}
# Tabela cruzada detalhada
tabela_cruzada <- data.frame(
  Propriedade = c("Propriedade A", "Propriedade B", "Propriedade C", "Propriedade D", "Propriedade E"),
  G1 = c("XX%", "XX%", "XX%", "XX%", "XX%"),
  G2 = c("XX%", "XX%", "XX%", "XX%", "XX%"),
  G3 = c("XX%", "XX%", "XX%", "XX%", "XX%"),
  G4 = c("XX%", "XX%", "XX%", "XX%", "XX%")
)

kable(tabela_cruzada,
      caption = "Conformidade por propriedade e grupo (%)",
      align = c('l', 'c', 'c', 'c', 'c')) %>%
  kable_styling(bootstrap_options = c("striped", "hover", "condensed"))
```

# Análises Estatísticas

## Testes de Independência

### Teste Qui-quadrado: Grupos vs Respostas

```{r teste-qui-grupos}
# Resultados do teste qui-quadrado
cat("Teste Qui-quadrado - Grupos vs Respostas:\n")
cat("χ² = XXX, gl = X, p-valor = X.XXX\n")
cat("\n[PREENCHA COM INTERPRETAÇÃO]\n")
```

**Interpretação:** [PREENCHA COM A INTERPRETAÇÃO DO TESTE]

### Teste Qui-quadrado: Propriedades vs Respostas

```{r teste-qui-propriedades}
# Resultados do teste qui-quadrado para propriedades
cat("Teste Qui-quadrado - Propriedades vs Respostas:\n")
cat("χ² = XXX, gl = X, p-valor = X.XXX\n")
cat("\n[PREENCHA COM INTERPRETAÇÃO]\n")
```

**Interpretação:** [PREENCHA COM A INTERPRETAÇÃO DO TESTE]

## ANOVA: Comparação entre Grupos

```{r anova-grupos}
# Resultados da ANOVA
cat("ANOVA - Diferenças entre grupos:\n")
cat("F = XXX, gl = X, p-valor = X.XXX\n")
cat("\n[PREENCHA COM INTERPRETAÇÃO]\n")
```

**Interpretação:** [PREENCHA COM A INTERPRETAÇÃO DA ANOVA]

### Teste Post-hoc (Tukey HSD)

**[SE APLICÁVEL, PREENCHA COM OS RESULTADOS DO TESTE TUKEY]**

```{r tukey-results}
cat("Comparações múltiplas (Tukey HSD):\n")
cat("[PREENCHA COM OS RESULTADOS SE p < 0.05 na ANOVA]\n")
```

# Identificação de Pontos Críticos

## Perguntas com Baixa Conformidade

```{r perguntas-criticas, results='asis'}
# Tabela de perguntas críticas
perguntas_criticas <- data.frame(
  Grupo = c("GX", "GY", "GZ"),
  Pergunta = c("PX", "PY", "PZ"), 
  `Descrição` = c("Descrição da pergunta crítica 1", 
                  "Descrição da pergunta crítica 2",
                  "Descrição da pergunta crítica 3"),
  `Taxa Problemática (%)` = c("XX", "XX", "XX"),
  check.names = FALSE
)

kable(perguntas_criticas,
      caption = "Perguntas com maior taxa de não conformidade",
      align = c('c', 'c', 'l', 'c')) %>%
  kable_styling(bootstrap_options = c("striped", "hover", "condensed")) %>%
  column_spec(4, background = "#f8d7da")
```

**Análise das Perguntas Críticas:**

**[PREENCHA COM ANÁLISE DETALHADA DAS PERGUNTAS MAIS PROBLEMÁTICAS]**

## Propriedades com Baixa Conformidade Geral

```{r propriedades-criticas}
cat("Propriedades com conformidade <70%:\n")
cat("[PREENCHA COM AS PROPRIEDADES IDENTIFICADAS]\n")
```

# Variabilidade e Consistência

## Análise de Variabilidade

```{r boxplot-variabilidade}
# Box plots mostrando variabilidade
# [CÓDIGO PARA CRIAR O GRÁFICO]
```

**Interpretação da Variabilidade:**

- **Desvio padrão entre propriedades:** XX%
- **Grupo mais consistente:** GX (menor variabilidade)
- **Grupo menos consistente:** GX (maior variabilidade)

**[PREENCHA COM INTERPRETAÇÕES ADICIONAIS]**

# Recomendações e Plano de Ação

## Recomendações Gerais

Com base nos resultados da análise, as seguintes recomendações são propostas:

### Curto Prazo (0-6 meses)

**[PREENCHA COM RECOMENDAÇÕES ESPECÍFICAS]**

1. **Prioridade Alta:** [DESCREVA]
2. **Prioridade Alta:** [DESCREVA]
3. **Prioridade Média:** [DESCREVA]

### Médio Prazo (6-18 meses)

**[PREENCHA COM RECOMENDAÇÕES ESPECÍFICAS]**

1. [DESCREVA]
2. [DESCREVA]
3. [DESCREVA]

### Longo Prazo (18+ meses)

**[PREENCHA COM RECOMENDAÇÕES ESPECÍFICAS]**

1. [DESCREVA]
2. [DESCREVA]

## Plano de Monitoramento

**[PREENCHA COM PLANO DE MONITORAMENTO]**

- **Frequência de avaliação:** [DEFINA]
- **Indicadores-chave:** [LISTE]
- **Responsáveis:** [DEFINA]
- **Metas de melhoria:** [ESTABELEÇA]

# Conclusões

## Principais Achados

**[PREENCHA COM AS PRINCIPAIS CONCLUSÕES]**

1. **Conformidade Geral:** A análise revelou uma conformidade geral de XX%, indicando [INTERPRETAÇÃO]

2. **Desempenho por Grupos:** O grupo [GX] apresentou melhor desempenho (XX%), enquanto [GY] mostrou maior necessidade de melhorias (XX%)

3. **Variabilidade entre Propriedades:** [DESCREVA A VARIABILIDADE ENCONTRADA]

4. **Pontos Críticos Identificados:** [LISTE OS PRINCIPAIS PONTOS]

## Implicações para o Setor

**[PREENCHA COM IMPLICAÇÕES MAIS AMPLAS]**

Os resultados desta análise têm implicações importantes para:

- **Gestão de riscos:** [DESCREVA]
- **Políticas de biossegurança:** [DESCREVA]  
- **Capacitação técnica:** [DESCREVA]
- **Regulamentação setorial:** [DESCREVA]

## Limitações do Estudo

**[PREENCHA COM LIMITAÇÕES IDENTIFICADAS]**

- [LISTE AS LIMITAÇÕES]
- [SUGGESTIONS PARA ESTUDOS FUTUROS]

---

## Informações Técnicas

**Análise realizada em:** `r Sys.Date()`  
**Software utilizado:** R versão `r R.version.string`  
**Pacotes principais:** tidyverse, ggplot2, knitr, kableExtra  

## Contato

Para questões sobre esta análise, entre em contato:  
**Email:** [seu_email@dominio.com]  
**Telefone:** [seu_telefone]
